【裁判字號】    99,交聲,1089
【裁判日期】    990730
【裁判案由】    違反道路交通管理處罰條例聲明異議
【裁判全文】
臺灣臺北地方法院交通事件裁定        99年度交聲字第1089號
原處分機關  臺北市交通事件裁決所
異  議  人
即受處分人  甲○○
上列異議人即受處分人因違反道路交通管理處罰條例案件，對於
臺北市交通事件裁決所中華民國99年1 月26日所為之處分（原處
分案號：北市裁催字第裁22-AEX048015號）聲明異議，本院裁定
如下：
    主  文
異議駁回。
    理  由
一、按受處分人，不服第8 條主管機關所為之處罰，得於接到裁
    決書之翌日起20日內，向管轄地方法院聲明異議，道路交通
    管理處罰條例第87條第1 項定有明文。此項期間乃法定期間
    其逾期提起異議者，異議權即已喪失。又依道路交通管理處
    罰條例第87條規定向管轄法院聲明異議之期間，自裁決送達
    之翌日起算，並得依法扣除在途期間；又交通法庭認聲明異
    議不合法律上之程式或其異議權已喪失者，應以裁定駁回之
    ，道路交通案件處理辦法第12條、第18條亦分別定有明文。
二、經查：
  (一)按處理違反道路交通管理事件，有關文書送達之規定，依行
    政程序法之規定。又送達於應受送達人之住居所、事務所或
    營業所為之；於應送達之處所不獲會晤應受送達人時，得將
    文書付與有辦別事理能力之同居人、受僱人或應送達處所之
    接收郵件人員；送達，不能依前二條規定為之者，得將文書
    寄存送達地之地方自治或警察機關，並作送達通知書兩份，
    一份黏貼於應受送達人住居所、事務所、營業所或其就業處
    所門首，另一份交由鄰居轉交或置於該送達處所信箱或其他
    適當位置，以為送達；前項情形，由郵政機關為送達者，得
    將文書寄存於送達地之郵政機關；寄存機關自收受寄存文書
    之日起，應保存三個月，違反道路交通管理事件統一裁罰標
    準及處理細則第5 條、行政程序法第72條第1 項前段、第73
    條第1 項、第74條分別定有明文。
  (二)異議人雖辯稱其未居住於戶籍地，並已於臺北市政府警察局
    中山分局及臺北地檢署偵辦酒駕案件時陳明正確通訊住所，
    而緩起訴處分書亦已載明本人實際居住地址，故原處分機關
    亦應知悉異議人正確通訊住址為何，卻仍逕自將裁決書送達
    至戶籍地，而未將裁決書確實送達於本人云云。惟查：
  1.本件異議人即受處分人甲○○於民國97年9 月23日凌晨3 時
    45分許，騎乘車牌號碼BHK-555 號重型機車，在臺北市○○
    ○路○ 段113 巷口為臺北市政府警察局中山分局建國派出所
    員警攔停，經進行酒精濃度測試，其測試值每公升達0.99毫
    克，同時違反道路交通管理處罰條例第35條第1 項第1 款及
    刑法第185 條之3 ，刑事部分業經臺灣臺北地方法院檢察署
    檢察官於97年10月23日以97年度偵字第22494 號為緩起訴處
    分，原處分機關以檢察官緩起訴處分實質期間已屆滿，於99
    年1 月26日以北市裁催字第裁22-AEX048015號裁處受處分人
    罰鍰新臺幣52,500元，並施以道安講習。原處分機關將本件
    裁決書送交郵政機關以掛號郵寄方式投遞至異議人之戶籍地
    址為送達時，因於送達處所未獲會晤異議人本人，郵局投遞
    人員於99年2 月3 日寄存送達於送達地之郵政機關，此有送
    達證書影本附卷可稽，堪以採信。
  2.所謂「住居所」，係民法上概念，指當事人依一定事實，足
    認以久住之意思，住於一定之地域者，即為設定其住所於該
    地，所謂「一定事實」，包括戶籍登記、居住情形等，以戶
    籍登記資料為主要依據，但不以登記為要件。又汽車駕駛人
    之住址有變更者，應填具異動登記書，檢同身分證或戶口名
    簿，向公路監理機關申請，道路交通安全規則第75條第1 款
    定有明文。是受處分人倘有遷徙住所事實，自負有依該條規
    定辦理住址變更異動之義務，否則其片面遷徙住所又不依法
    辦理異動，交通監理機關又有何管道得知受處分人住所變更
    之事實，自僅能就受處分人原登記之戶籍地送達文書，此時
    倘受處分人無從親自收受文書，其不利益自當歸由未盡申請
    地址異動義務之受處分人自行承擔。
  3.本件異議人之監理資料住址，以及其於違規當時所收受之舉
    發通知單上登載地址，均為異議人之戶籍地；又原處分機關
    於97年12月6 日註銷異議人駕駛執照之裁決書，亦係以異議
    人之戶籍地為送達處所（本院公務電話紀錄參照）。是異議
    人於收受97年12月6 日註銷駕照之裁決書時，即可明確查悉
    原處分機關係以其戶籍地做為送達處所，倘若異議人認因其
    實際居住地與戶籍地並不同一，將導致未能於戶籍地實際收
    受送達文書而造成不利益，即應儘速辦理監理資料之地址異
    動，俾利將來送達文書之確實收受。然異議人並未申請變更
    監理資料，縱認其確曾於警察局及地檢署告知通訊地址，監
    理單位亦無從探查偵查機關處理情形，更遑論主動異動監理
    資料而將駕照地址變更為非戶籍地。則本件異議人之監理資
    料、戶政資料之地址均相同（均為戶籍地），原處分機關依
    現有資料查詢，而將本件裁決書送達至異議人之戶籍地，尚
    難認為有何違誤之處。
  4.綜此，應認原處分機關業將本件裁決書合法送達予異議人，
    並以99年2 月3 日寄存之日視為異議人收受送達之日期，而
    發生送達之效力（司法院大法官釋字第667 號解釋意旨參照
    ），不因異議人實際有無領取而受影響。則異議人如對原處
    分機關之裁決不服，其20日之合法提出異議期間應自99年2
    月4 日（即收受裁決書之翌日）起算至同年2 月23日止（依
    據法院訴訟當事人在途期間標準第4 條第1 項第1 款之規定
    ，本件並無扣除在途期間之問題），亦即異議人至遲應於99
    年2 月23日（星期二，非例假日）前提出異議。惟異議人遲
    至99年6 月25日始向本院聲明異議，此有該聲明異議狀、本
    院收狀戳記在卷可佐，則異議人之異議顯已逾期，所為異議
    於法不合。
三、綜上所述，異議人之異議於法不合，且無從補正，參照前述
    規定及說明所示，自應將異議人之異議駁回。
四、依道路交通案件處理辦法第18條，裁定如主文。
中    華    民    國    99    年    7     月    30    日
                       交通法庭法  官  林孟皇
本正本證明與原本無異。
如不服本裁定，應於送達後5日內向本院提出抗告狀。
                               書記官  楊雅鈞
中    華    民    國    99    年    8     月    2     日

司法院資訊處製作；財團法人民間司法改革基金會備份。
